臺灣新竹地方法院民事裁定　九十三年度再易字第一號
　　聲請人　甲○○
　　相對人　乙○○
右當事人間請求再審之訴事件，再審原告對於中華民國九十二年十一月二十八日本院
九十二年度再易字第七號確定裁定，聲請再審，本院裁定如左：
    主      文
聲請駁回。
聲請程序費用由聲請人負擔。
    理　　　由
一、本件聲請意旨略以：
  (一)依據憲法第十六條規定人民有訴訟之權益，又大法官釋字第四六六號、第五○七
    號、第五一二號、第五二三號等旨在確保人民有依法定程序提起訴訟及受司法機
    關予以救濟之機會。同時民事訴訟法第四百九十六條第六款規定，判決基礎之證
    物係偽造、變造者，及同條第十三款亦規定當事人發現未經斟酌之證物或得使用
    該證物者，但以如經斟酌可受較有利益之裁判者為限；及同法第四百九十七條亦
    規定依第四百六十六條不得上訴於第三審法院之事件，除前條規定外，其經二審
    確定之判決，如就足影響於判決之重要證物漏未斟酌者，亦得提起再審之訴，故
    聲請人依上開規定提起再審之訴，於法有據。
  (二)本件再審理由之新事實證據，係內政部測量局測量員賴偉君，因辦理新竹市南隘
    地區農地重劃測量時，因業務疏失，誤將聲請人所有南隘段一四八之一地號土地
    誤認為是國有財產未登錄地而漏載，故測量界址應是在上開一四八之一地號與一
    四八地號及一五○之一地號邊界線沿原有天然界址水溝為界，此有一四八地號房
    屋牆壁，及一五○之一地號原有竹圍籬為證。而測量員賴偉君疏失將界址西移到
    一五一之三地號與一五一之二地號沿北斜直劃為界址，遺漏一四八之一地號土地
    ，致界址有重大錯誤，且造成再審原告因界址不符而土地面積減少。故聲請人業
    已向臺灣新竹地方法院檢察署對賴偉君之業務疏失提出告訴。
  (三)聲請人發現上開新事實證據，惟本院原審及各裁定均遺漏而未加以斟酌，雖聲請
    人一再向本院提起再審之訴，均未蒙受理或是重新到現場實地勘查以辨明是非，
    實有違民事訴訟法第四百九十六條第一款、第九款、第十三款之規定，故依上開
    規定聲明請求將原確定判決及各審裁定廢棄。
二、按確定裁定聲請再審，應以有民事訴訟法第四百九十六條第一項各款、第四百九
    十七條之原因為限，此項原因亦即再審理由，必須於書狀中表明之（同法第五百
    零七條準用第五百零一條第一項第四款），否則其聲請即屬不合法，毋庸命其補
    正，逕以裁定駁回之，此觀之最高法院七十年台再字第三五號判例意旨甚明；所
    謂表明再審理由，係指必須指明確定裁定有如何合於法定再審事由之具體情事而
    言。次按當事人聲請再審，聲明係對某件裁定為再審，但其再審訴狀理由，指摘
    該確定裁定以前之再審裁判如何違法部分，不能認係對所聲請再審裁定之再審理
    由，法院無一一論斷之必要，亦有最高法院八十六年度台聲字第一七二號判決意
    旨可參。故倘對已確定之再審裁定聲請再審，應先於聲請再審之書狀內表明原確
    定之再審裁定有何民事訴訟法第四百九十六條或第四百九十七條之再審理由，若
    僅泛言該項確定裁定有諸多違背法令之處或僅就該確定再審確定之前審裁定或判
    決有何違法之處，即難謂已合法表明再審事由。再按民事訴訟法第四百九十六條
    第一項第九款所定「為判決基礎之證物，係偽造或變造」情形，提起再審之訴者
    ，以宣告有罪之判決已確定，或其刑事訴訟不能開始或續行，非因證據不足為要
    件，同法第四百九十六條第二項定有明文。又當事人發現未經斟酌之證物或得使
    用該證物者，以如經斟酌可受較有利益之裁判者為限，亦即當事人發現之新證物
    如經斟酌，仍不足動搖原確定裁定基礎者，即不得據為本款所定之再審事由（最
    高法院十八年上字第七一○號判例意旨參照）。
三、本件原確定裁定即九十二年度再易字第七號裁定係於民國九十二年十二月十三日
    以寄存送達予聲請人，聲請人嗣於同年十二月二十二日提起本件再審之聲請，固
    係於法定三十日之不變期間內提起。惟查：
  (一)聲請人主張：內政部測量局測量員賴偉君，因辦理新竹市南隘地區農地重劃測量
    時，因業務疏失，誤將聲請人所有重測前新竹市○○段一四八之一地號土地誤認
    為是國有財產未登錄地而漏載，故測量界址應是在上開一四八之一地號與一四八
    地號及一五○之一地號邊界線沿原有天然界址水溝為界，而賴偉君疏失將界址西
    移到一五一之三地號與一五一之二地號沿北斜直劃為界址，遺漏一四八之一地號
    土地，致界址有重大錯誤，且造成聲請人因界址不符而土地面積減少，聲請人業
    向臺灣新竹地方法院檢察署對賴偉君之業務疏失提出告訴，已發現新事實證據云
    云。然本院九十二年度再易字第七號確定裁定係以聲請人未就前確定裁定（即本
    院九十二年度再易字第五號裁定），具體表明符合民事訴訟法第四百九十六條、
    第四百九十七條之再審理由，而認聲請人再審之聲請不合法，故聲請人所指發現
    之新證據，姑不論是否確符合民事訴訟法第四百九十六條第十三款所規定之新證
    據之要件，仍顯與原確定裁定之基礎無關，縱經斟酌亦無法受較有利益之裁判。
    況核其所述，無非係指摘本院九十年度簡上字第一一九號確定判決對其所述上情
    未加審酌有所違誤，並非表明本件確定裁定有何再審理由，則聲請人據此主張原
    確定裁定有民事訴訟法第四百九十六條第十三款之再審理由，尚不合法。
  (二)聲請人另主張原確定裁定有民事訴訟法第四百九十六條第一款、第九款之再審事
    由云云。然查，聲請人僅泛指本院九十年度簡上字第一一九號確定判決及原確定
    裁定有適用法規顯有錯誤之情形，並未指明其具體情事，復未表明有何為原確定
    裁定基礎之證據係偽造或變造，揆諸上開法條、判例及說明，其此部分再審聲請
    亦不合法。
四、綜上所述，本件要難認聲請人已就原確定裁定所提起之本件再審聲請表明合法之
    再審理由。從而，聲請人本件聲請，於法尚有未合，應予裁定駁回。
五、據上論結，本件再審之聲請不合法，依民事訴訟法第五百零七條、第五百零二條
    第一項、第九十五條、第七十八條，裁定如主文。
中　　　華　　　民　　　國　　九十三　　年　　　一　　　月　　　十二　　日
                                  臺灣新竹地方法院民事第一庭
~B審判長法官　蔡孟芳
~B　　　法官　黃珮禎
~B　　　法官　鄭子俊
右為正本，係照原本作成。
不得抗告。
~B法院書記官　林美足
中　　　華　　　民　　　國　　九十三　　年　　　一　　　月　　　十二　　日
